臺灣高等法院民事裁定　　　　　　　　　96年度抗字第1686號
　　抗　告　人　 岱鞍股份有限公司
　　兼訴訟代理人 乙○○
上列抗告人因與甲○○即一華稅務會計記帳士事務所（原名甲○
○事務所）間損害賠償事件，對於中華民國96年8月29日臺灣士
林地方法院96年度訴字第421號所為裁定提起抗告，本院裁定如
下：
      主      文
抗告駁回。
抗告訴訟費用由抗告人負擔。
      理      由
一、抗告人抗告狀記載相對人為甲○○、甲○○事務所，惟甲○
    ○事務所之組織結構為獨資，業據相對人提出扣繳單位設立
    （變更）登記申請書為證，故甲○○即為甲○○事務所，又
    甲○○事務所業已改名為一華稅務會計記帳士事務所，亦有
    上開申請書可資證明，抗告人對此亦不爭執，是本件相對人
    應為甲○○即一華稅務會計記帳士事務所，合先敘明。
二、抗告人抗告意旨略以：(一)岱鞍股份有限公司（下稱岱鞍公司
    ）為本件刑事附帶民事訴訟原告，也是刑事判決被害人，乙
    ○○為其法定代理人，雖超過本件刑事附帶民事訴訟範圍，
    惟應可併案審理。(二)因相對人甲○○恣意妄為，致抗告人對
    其提出告訴以來支出出差費、律師費、精神賠償，並無超出
    刑事附帶民事訴訟範圍，縱或抗告人聲明超出範圍，應以命
    繳納裁判費為當等語。
三、查抗告人岱鞍公司、乙○○就原法院94年度訴字第834號相
    對人偽造文書案件於刑事訴訟程序附帶提起民事訴訟，經刑
    事庭依刑事訴訟法第504條第1項規定，以裁定移送民事庭，
    原審法院以其不符刑事附帶民事訴訟之起訴要件，駁回抗告
    人之訴。
四、按因犯罪而受損害之人，以對於刑事被告及依民法負賠償責
    任之人請求回復其損害者為限，始得於刑事訴訟程序附帶提
    起民事訴訟，此為刑事訴訟法第487條第1項所明定，且其附
    帶提起之民事訴訟，如不合於上開法條所定之要件者，縱於
    刑事庭依刑事訴訟法第504條第1項將附帶之民事訴訟移送於
    民事庭後，亦不得將關於民事訴訟之法規，溯及於附帶提起
    民事訴訟之時，而予適用，仍應認其起訴為不合法。經查：
  (一)乙○○部分：
    原法院94年度訴字第834號刑事判決認定之犯罪事實乃相對
    人偽造平穩會計師事務所向岱鞍公司請領勞務等費用之請款
    資料，連續行使該等請款單向岱鞍公司請領勞務等費用，並
    偽造平穩會計師事務所背書之私文書，提示支票而行使之，
    及出具收據交予岱鞍公司，表明平穩會計師事務所已收取費
    用之證明而行使之，致生損害於平穩會計師事務所及他人對
    該事務所主體辨識之正確性，則犯罪所受損害之人係岱鞍公
    司，乙○○雖為其公司法定代理人，仍非刑事判決認定犯罪
    之被害人，乙○○亦自承其個人非屬附帶民事訴訟範圍，自
    無從於附帶民事訴訟合併審理，故乙○○之起訴為不合法。
  (二)岱鞍公司部分：
  1.岱鞍公司於95年4月28日提起本件刑事附帶民事訴訟時，其
    起訴狀聲明：「一、被告（即相對人）應歸還目前依法在貴
    院行證據保全之所有物品，前項判決請准供擔保宣告假執行
    。二、被告應賠償原告之損害及登報道歉，詳細內容後補」
    ，嗣經裁定移送民事庭審理後，原法院命其補正確切聲明，
    岱鞍公司爰於96年4月27日再具狀聲明：「一、92年度聲字
    第873、922號證據保全的全部證據所有權歸岱鞍公司所有。
    二、被告（即相對人）應同時登報道歉及雙掛號郵寄刑事及
    民事判決書給相關人員等二種方式回復岱鞍公司、乙○○、
    丙○○名譽。三、被告應返還被告以「平穩會計師事務所」
    及「會計師魏杏芬」名義向岱鞍公司收取的所有費用之「不
    當得利」並加計年息5％之利息，及自96年1月1日起至清償
    日止，按年息5％計算之利息。四、被告應賠償下列損害：
    (一)原告等因甲○○告發乙○○或丙○○或岱鞍公司告發甲○
    ○之刑事案件而必須至司法機關……說明或出庭之出差費，
    及律師費。(二)岱鞍公司法定代理人乙○○及丙○○之名譽損
    失及精神慰藉金。(三)因被告製作不實會計憑證而致使岱鞍公
    司……遭受行政、民事、刑事追訴的懲處或罰款之全部責任
     」。而據抗告人於本院到庭陳稱因95年起訴狀之聲明第2項
    即表示詳細內容後補，故該起訴狀聲明第1項相當於96年提
    出之起訴狀聲明第1項，95年起訴狀聲明第2項相當於96年起
    訴狀聲明第2、3、4項（見本院卷第29頁背面），即嗣後於
    民事庭所提起訴聲明均涵蓋於先前於刑事庭提起刑事附帶民
    事訴訟之聲明範圍內。
  2.茲就岱鞍公司起訴所為各項請求，分論如下：
    (1)關於將原法院92年度聲字第873、922號證據保全之「全部
      證據」所有權歸岱鞍公司所有部分：因於刑事附帶民事訴
      訟中，僅得請求「賠償因被訴之犯罪事實所生之損害」，
      而岱鞍公司此部分聲明，並非請求損害賠償，亦非相對人
      被訴之犯罪事實所生之損害，自不符刑事附帶民事訴訟之
      起訴要件。
    (2)關於相對人應同時以「登報道歉」及「雙掛號郵寄刑事及
      民事判決書給相關人員」等2種方式回復名譽部分：此聲
      明係主張係相對人有對其蓄意譭謗（妨害名譽)、公然侮
      辱等行為（見抗告人96年4月27日刑事附帶民事訴訟起訴
      狀第5頁），惟縱令屬實，亦與相對人被訴之上開犯罪事
      實無涉，尚非因此所生之損害，自不符刑事附帶民事訴訟
      之起訴要件。
    (3)關於「不當得利」及加計利息部分：岱鞍公司主張相對人
      不曾擁有過「平穩會計師事務所」，也不具會計師資格，
      更非魏杏芬本人，冒用「平穩會計師事務所」及「會計師
      魏杏芬」的法律上的原因向岱鞍公司收取酬勞之權利云云
      ，因其主張既為不當得利，並非請求相對人賠償因犯罪事
      實所生之損害，亦不符刑事附帶民事訴訟之起訴要件，其
      訴為不合法。
    (4)關於相對人賠償下列損害：因告發所生至司法機關說明
      或出庭之出差費、律師費等。因相對人製作不實會計憑
      證致使岱鞍公司遭受行政、民事、刑事追訴的懲處或罰款
      之全部責任部分：查就抗告人主張之出差費、律師費，依
      最高法院23年附字第248號判例所示，並非因相對人被訴
      之犯罪事實所生損害，此部分之起訴自不合法。至抗告人
      主張填報不實之會計憑證，已違反商業會計法，且危及其
      信譽及被行政、民事、刑事追訴的懲處或罰款云云，因相
      對人被訴之犯罪事實乃偽造平穩會計師事務所向岱鞍公司
      請領勞務等費用之請款資料，連續行使該等請款單向岱鞍
      公司請領勞務等費用，並偽造平穩會計師事務所背書之私
      文書，提示支票而行使之，及出具收據交予岱鞍公司，表
      明平穩會計師事務所已收取費用之證明而行使之，並未論
      及上開私文書其他內容有不實之處，抗告人此部分之主張
      亦與相對人被訴犯罪事實無涉，而不得提起刑事附帶民事
      訴訟。
五、綜上所述，抗告人所為刑事附帶民事訴訟之請求，核與刑事
    訴訟法第487條所定要件不符，而有同法第502條第1項關於
    訴不合法規定情形，惟因案已移送民事庭，依前開說明，應
    依民事訴訟法第249條第1項第6款之規定，以裁定駁回。原
    法院以此為由，駁回抗告人之請求，並無不合。抗告人提起
    抗告，請求廢棄原裁定，尚屬無據，爰裁定如主文。
中　　華　　民　　國　　96　　年　　11　　月　　30　　日
                    民事第九庭
                        審判長法　官 黃熙嫣
　　　　　　　　　　  　      法　官 林玲玉
　　　　　　　　　　　        法　官 陳玉完
正本係照原本作成。
本裁定除以適用法規顯有錯誤為理由，並經本院許可外，不得再
抗告。如提起再抗告，應於收受後10日內委任律師為訴訟代理人
向本院提出再抗告狀。並繳納再抗告費新台幣１千元。
中　　華　　民　　國　　96　　年　　12　　月　　4 　　日
　　　　　　　　　　　　　　　書記官 鎖瑞嶺
